【裁判字號】    97,交聲,924
【裁判日期】    971028
【裁判案由】    聲明異議
【裁判全文】
臺灣臺南地方法院交通事件裁定         97年度交聲字第924號
移送機關    交通部公路總局嘉義區監理所臺南監理站
異議人即
受處分人    乙○○
上列受處分人因違反道路交通管理處罰條例案件，對於交通部公
路總局嘉義區監理所臺南監理站民國97年9月3日所為之裁決處分
（處分案號：嘉監南字第裁74-S00000000號），聲明異議，本院
裁定如下：
    主  文
原處分撤銷。
乙○○不罰。
    理  由
一、原處分意旨略以：異議人即受處分人乙○○（下稱異議人）
    駕駛車牌號碼０７８－ＸＵ號營業一般小客車，於民國九十
    七年八月十八日二十時四十五分許，在臺南市東門圓環與府
    前路口闖紅燈（東向西），經臺南市警察局交通隊警員當場
    攔停舉發，嗣經移送機關即交通部公路總局嘉義區監理所臺
    南監理站，以異議人違規事實明確，依道路交通管理處罰條
    例第五十三條第一項、第六十三條第一項第三款之規定，裁
    處異議人罰鍰新臺幣（下同）二千七百元，並記違規點數三
    點。
二、本件異議意旨略以：異議人遭員警當場攔下時，員警一直詢
    問異議人係從東門圓環內右轉還是圓環外側慢車道右轉，而
    員警所站位置府前路一段二十六號前，也許是死角無從確定
    異議人行駛方向，且異議人當時有向員警回答係從圓環外側
    慢車道右轉，何以算是違規，為此聲明異議等語。
三、按汽車駕駛人，行經有燈光號誌管制之交岔路口闖紅燈者，
    處一千八百元以上五千四百元以下罰鍰；並記違規點數三點
    ，道路交通管理處罰條例第五十三條第一項、第六十三條第
    一項第三款分別定有明文。惟按犯罪事實應依證據認定之，
    無證據不得認定犯罪事實；又不能證明被告犯罪或其行為不
    罰者，應諭知無罪之判決，刑事訴訟法第一百五十四條第二
    項、第三百零一條第一項，分別定有明文。又認定不利於被
    告之事實，須依積極證據，苟積極證據不足為不利於被告事
    實之認定時，即應為有利於被告之認定，更不必有何有利之
    證據；且事實之認定，應憑證據，如未能發現相當證據，或
    證據不足以證明，自不能以推測或擬制之方法，以為裁判基
    礎；而認定犯罪事實所憑證據，雖不以直接證據為限，間接
    證據亦包括在內；然而無論直接或間接證據，其為訴訟上之
    證明，須於通常一般之人均不致有所懷疑，而得確信其為真
    實之程度者，始得據為有罪之認定，若其關於被告是否犯罪
    之證明未能達此程度，而有合理性懷疑之存在時，事實審法
    院復已就其心證上理由予以闡述，敘明其如何無從為有罪之
    確信，因而為無罪之判決，尚不得任意指為違法，最高法院
    分別著有三十年上字第八一六號、四十年台上字第八六號、
    七十六年台上字第四九八六號等判例可資參照。而依道路交
    通管理處罰條例第八十九條規定，法院受理有關交通事件，
    準用刑事訴訟法之規定，前開規定及判例意旨自得適用於本
    件聲明異議案件。
四、經查：
(一)、證人即本件舉發之警員甲○○於九十七年十月十五日本院調
    查時到庭結證：「（本件是否你舉發，情形如何？〈提示舉
    發單並告以要旨〉）是我告發的，當時我們執行巡邏勤務，
    與所長莊世雄共同執勤，在府前路一段２６號萬泰銀行前攔
    查，離紅綠燈約三十至四十公尺左右，東門圓環內側為汽車
    專用道，外側為機車道，中間有分隔島，若府前路口紅燈亮
    ，表示圓環內汽車不能右轉進入府前路，所以我們在府前路
    看到紅燈亮就會攔查汽車，認為他是闖紅燈，因為當時是機
    車道的綠燈」、「（可以確定異議人當時是府前路紅燈亮時
    右轉進入府前路？）可以」、「（若他是從圓環外側機車道
    ，右轉進入府前路，也算是闖紅燈嗎？）因為有這種情形，
    所以我們攔查時會詢問行為人是從圓環內側，或是圓環外側
    進入府前路，當日我與所長至少詢問過異議人三次，他回答
    得支支吾吾，沒有確實回答我們的問題．．．」、「（你與
    所長兩人有無看到異議人是從圓環之外側或是內側開車出來
    ？）我們看到異議人是從圓環裡面開出來，但是是從圓環內
    側或外側我們並不能確定，因為我們雖然看到但是夜間看不
    清楚，只能確定是從圓環開出來」等語（詳本院卷第十七頁
    ）。
(二)、是依證人甲○○前揭證述可知，本件舉發之警員甲○○舉發
    當時僅目睹異議人駕駛車牌號碼０７８－ＸＵ號營業一般小
    客車於府前路紅燈亮時，自東門圓環右轉進入府前路，然未
    清楚目睹異議人究係由東門圓環內側汽車專用道或係由東門
    圓環外側機車道右轉進入府前路，自難依證人甲○○上揭仍
    存有疑義之證述，遽為異議人不利之認定。此外，異議人遭
    警員攔停舉發時未自承有何本件違規行為，另本件係由稽查
    警員於上揭違規時、地攔查舉發，並無其他如照片、錄影等
    採證資料可供為本件違規之佐證，亦有臺南市警察局第二分
    局九十七年十月十七日南市警二交字第０９７４２２５４１
    ８０號函一份附卷可參，是誠難僅憑異議人遭警員攔停舉發
    時，未明確回答究係從東門圓環內側汽車專用道或外側慢車
    道進入府前路口，而將一般經驗上有利異議人之其他合理情
    況均予排除，遽認異議人確有本件之違規行為。
五、綜上所述，本件依調查所得之證據，尚不足以證明異議人於
    前揭時、地，確有駕駛車牌號碼０７８－ＵＸ號營業一般小
    客車自東門圓環內側汽車專用道闖越府前路交岔路口紅燈之
    違規行為。此外，復查無其他積極證據足資證明異議人確有
    前揭違規行為，揆諸前開說明，自不得為異議人不利之認定
    。原處分機關未經詳查，遽依道路交通管理處罰條例第五十
    三條第一項、第六十三條第一項第三款、違反道路交通管理
    事件統一裁罰基準表之相關內容，裁處異議人罰鍰二千七百
    元，及記違規點數三點之處分，應有未洽。異議人不服，聲
    明異議為有理由，應依法將原處分撤銷，並為異議人不罰之
    諭知。
六、據上論斷，應依道路交通管理處罰條例第八十七條第二項、
    道路交通案件處理辦法第二十條前段，裁定如主文。
中    華    民    國    97    年    10    月    28    日
                        交通法庭法  官  陳金虎
以上正本證明與原本無異。
如不服本裁定應於送達後5日內向本院提出抗告狀（應附繕本）
。
                                書記官  蔡明峰
中    華    民    國    97    年    10    月    28    日


司法院資訊處製作；財團法人民間司法改革基金會備份。
